臺灣高雄地方法院民事判決 
108年度鳳簡字第692號
原      告  楊麗敏  
訴訟代理人  方浩鍵律師
            葉凱禎律師
上  一  人
複 代理 人  陳亮妤律師
訴訟代理人  曾嘉雯律師
被      告  黃曉玲即黃朱美玉之繼承人


訴訟代理人  林宗儀律師
上列當事人間返還溢扣款事件，本院於民國111年2月22日言詞辯
論終結，判決如下：
    主  文
原告之訴及假執行聲請均駁回。
訴訟費用由原告負擔。 
    事實及理由
壹、程序方面：
一、按當事人死亡者，訴訟程序在有繼承人、遺產管理人或其他
    依法令應續行訴訟之人承受其訴訟以前當然停止；而上述承
    受訴訟人，於得為承受時，應即為承受之聲明，他造當事人
    ，亦得聲明承受訴訟。民事訴訟法第168條、第175條分別定
    有明文。查被告黃朱美玉於原告起訴後，於民國109 年3月1
    3日死亡(本院卷一第239頁)，嗣由原告具狀聲明承受訴訟(
    本院卷一第285至289頁)，核與前開規定相符，應予准許。
    次按訴訟繫屬中為訴訟標的之法律關係，雖移轉於第三人，
    於訴訟無影響，但第三人如經兩造同意，得聲請代當事人承
    當訴訟；僅他造不同意者，移轉之當事人或第三人得聲請法
    院以裁定許第三人承當訴訟，民事訴訟法第254條第1項、第
    2項分別定有明文。被繼承人黃朱美玉之全體法定繼承人協
    議由被告黃曉玲單獨取得被繼承人黃朱美玉之本件債權(本
    院卷二第475頁)，被告黃曉玲並於109年5月11日言詞辯論期
    日當庭表示代被繼承人黃朱美玉之繼承人黃曉容、黃世衛承
    當訴訟，亦經原告同意（本院卷一第333頁），經核與上開
    規定相符，應予准許。
二、按簡易訴訟訴狀送達後，原告不得將原訴變更或追加他訴，
    但擴張或減縮應受判決事項之聲明者、請求基礎事實同一者
    ，不在此限，民事訴訟法第436 條第2 項、第255 條第1 項
    第2 款、第3 款分別定有明文。原告起訴請求：㈠聲請終止9
    8年6月9日雄院高98司執正字第46499號臺灣高雄地方法院執
    行命令，並函請第三人(高雄市政府工務局新建工程處)停止
    扣薪。㈡聲請貴院依職權對被告財產及名下存款執行假扣押
    。㈢被告應連帶償還原告扣薪溢付款新臺幣(下同)327,068元
    整，及自本訴狀繕本送達翌日起至清償日止，按年息百分之
    五計算之利息。嗣於本院109年2月17日調查程序中表示：「
    (法官問：本件究係提起何種訴訟？)原告：我要提債務人異
    議之訴。訴之聲明變更為：㈠確認臺灣高雄地方法院 98年度
    司票字第2203號本票裁定所示，被告對於原告之本 票債權
    不存在。㈡臺灣高雄地方法院98年度司執字第46499 號強制
    執行事件之強制執行程序，應予撤銷。㈢被告應給付原告327
    ,068元，及自起訴狀繕本送達翌日起至清償日止，按年息百
    分之五計算之利息。」(本院卷一第205頁)。嗣其訴之聲明
    復迭經變更，迄以111年2月22日民事辯論意旨暨更正聲明(
    十二)狀變更訴之聲明為：㈠鈞院98年度司執字第46499號清
    償票款強制執行事件(下稱系爭執行事件)，對於原告之強制
    執行程序應予撤銷。㈡被告應給付原告445,227元及自起訴狀
    繕本送達翌日起至清償日止，按週年利率百分之五計算之利
    息(本院卷四第141頁)，核其請求之基礎事實同一，且就金
    錢給付部分核屬擴張應受判決事項之聲明，與前揭規定相符
    ，應予准許。又因訴之變更、追加或提起反訴，致其訴之全
    部或一部，不屬第427條第1項及第2項之範圍者，除當事人
    合意繼續適用簡易程序外，法院應以裁定改用通常訴訟程序
    ，並由原法官繼續審理。前項情形，被告不抗辯而為本案之
    言詞辯論者，視為已有適用簡易程序之合意，民事訴訟法第
    435條定有明文。查原告追加請求撤銷本院98年度司執字第4
    6499號清償票款強制執行程序(下稱系爭執行程序)，致本件
    訴訟標的價額超過50萬元，然兩造合意繼續適用簡易訴訟程
    序(本院卷四第138頁)，徵諸上開規定，本件自應繼續適用
    簡易訴訟程序審理，合先敘明。 
　㈢按執行名義成立後，如有消滅或妨礙債權人請求之事由發生
    ，債務人得於強制執行程序終結前，向執行法院對債權人提
    起異議之訴。如以裁判為執行名義時，其為異議原因之事實
    發生在前訴訟言詞辯論終結後者，亦得主張之。執行名義無
    確定判決同一之效力者，於執行名義成立前，如有債權不成
    立或消滅或妨礙債權人請求之事由發生，債務人亦得於強制
    執行程序終結前提起異議之訴，強制執行法第14條第1 項及
    第2 項法有明文，是債務人異議之訴提起之時點，須於強制
    執行程序終結之前始為適法。經查，本件原告就系爭執行事
    件提起債務人異議之訴，雖系爭執行事件已核發扣薪命令及
    移轉命令，惟執行法院就債務人薪資所發之移轉命令，仍須
    待將來薪資債權發生時，始生債權移轉之效力，且將來之薪
    金請求權，可能因債務人之離職，或職務變動，或調整薪津
    ，而影響其存在或範圍，是執行法院若就此種債權發移轉命
    令，在該債權未確定受清償前，執行程序尚不能謂已終結，
    最高法院63年度第3 次民庭庭推總會決議㈥亦同此意旨。故
    系爭執行事件於被告債權未受清償前，尚難謂已終結，而被
    告答辯意旨略以被告於系爭執行事件之債權尚未完全受償(
    理由詳後述)，是原告提起本件債務人異議之訴，應屬適法
    ，先予敘明。
貳、實體方面：　　
一、原告主張：
　㈠訴外人即原告之配偶許清能前於96至97年間陸續向黃朱美玉
    借款共約205萬元，經許清能與黃朱美玉協商後由許清能另
    給付100萬元之利息，故本金加利息合計約300萬元，經許清
    能償還35萬元後，黃朱美玉即要求原告於97年8月25日簽發
    票面金額為265萬元、到期日為98年2月25日之本票1紙（下
    稱系爭本票）並簽立借據（下稱系爭借據）作為擔保，而許
    清能雖有要求黃朱美玉不得對原告聲請強制執行，原告甫同
    意簽立系爭本票（許清能為保證人）及系爭借據（許清能為
    連帶保證人）及給付上開約定之100萬元利息。詎料，雙方
    約定還款期限尚未屆至，黃朱美玉即持系爭本票，逕自違背
    雙方之約定，向本院聲請本票裁定（本院98年度司票字第22
    03號，下稱系爭本票裁定），並執系爭本票裁定暨確定證明
    書，向本院聲請對原告薪資為強制執行，經本院以98年度司
    執字第46499 號清償票款強制執行事件受理（下稱系爭執行
    事件），並於98年7 月15日對訴外人高雄縣政府工務處國宅
    科（因縣市合併改制後為高雄市政府工務局新建工程處，下
    稱新工處）核發移轉命令，命新工處自收受移轉命令起，應
    依本命令將債務人（即原告）對第三人之每月薪資債權按債
    權比例，分別給付債權人（即黃朱美玉），嗣因黃朱美玉死
    亡而由黃朱美玉之繼承人即被告聲明承受系爭執行程序，並
    經本院以109年4月10日雄院和98司執正字第46499號函更正
    新工處應將原告每月經扣押之薪資債權移轉於被告，迄今新
    工處仍持續按該移轉命令向被告為給付。
　㈡然許清能因周轉困難復於100年2月25日與黃朱美玉再度就前
    開債權進行彙算與商議，而該債權經系爭執行程序已受償約
    15萬元，尚有250萬元尚未清償，許清能遂與黃朱美玉協商
    並重新簽立切結書，約定許清能於3年内清償剩餘之250萬元
    借款，未料雙方約定還款期間尚未屆至，黃朱美玉即於100
    年5月17日向本院聲請核發對許清能之支付命令（100年度司
    促字第20902號，下稱系爭支付命令），嗣因許清能提出異
    議而由本院100年度訴字第1741號清償債務事件審理在案（
    下稱另案），而黃朱美玉於另案審理時與許清能有達成協議
    ，並於100年11月17日言詞辯論筆錄中表示「本件（即100年
    度訴字第1741號）債務250萬元與98年度司執字第46499號26
    5萬元本票是同一債權」、「（法官問：為何本件僅請求140
    萬元？）本件債權共為250萬元，其中110萬元部分我已向法
    院聲請對被告太太（即原告）扣薪，這部分以扣薪方式清償
    ，其餘140萬元即本件我向被告（即許清能）請求清償」等
    語，故黃朱美玉確實有同意就上開債務由原告負擔110萬元
    、許清能負擔140萬元，復參以黃朱美玉與許清能於同日之
    和解筆錄約定「一、許清能願給付黃朱美玉140萬元整……。
    二、黃朱美玉其餘請求拋棄。」更足見黃朱美玉已將本件原
    告應負擔之債務金額變更為110萬元，另由許清能負擔140萬
    元債務。
　㈢而依黃朱美玉在系爭執行事件中於104年3月9日提出之陳述意
    見狀中記載「……妻楊麗敏願還110萬元也必須加付利息，妻
    楊麗敏依照如（證明一）還了696,920元，還尚欠403,080元
    ，『利息部分也尚未償還到』……」一語，可認定本件利息應最
    後清償，顯見黃朱美玉之真意係將原告所償還之金額預先抵
    充110萬債權之本金，迨本金清償完畢後，始再抵充清償本
    金期間所生之利息。又被告既已選擇採取強 制執行之方式
    ，對原告每月之薪水固定予以強制扣款，雖被告表示各月收
    取款項日期不定，惟此差異係因機關作業程序或休假日有所
    影響，非原告所能干預，且原告之薪資亦係固定按月發放，
    並無因月份不同而有所變動，若按日數計算各月利息，實無
    必要且徒增繁雜，利息部分縱有偏差業應差異非鉅，故應認
    按月計算利息即可。
　㈣綜上，黃朱美玉既已同意變更原告債務為110萬元，且原告 
    於106年12月當期即已清償110萬元之本金完畢，而被告自99
    年4月起至111年2月止，共計受償1,797,514元(受償日期及
    金額明細詳如附表1所示)，扣除本金及利息，已逾可得之受
    償金額，是系爭執行事件已就原告所負擔之債務全部清償完
    畢，爰依民法第179條不當得利之規定，請求被告返還445,2
    77元。另退步言之，本件債權本金原為250萬元，倘鈞院認
    上開協議由許清能所負擔之140萬元部分，應一同於本案中
    計算，則許清能前已分別以匯款之方式匯款67萬元至黃朱美
    玉之帳戶，並交付黃朱美玉現金共計85,000元，合計已清償
    755,000元等語。
　㈤並聲明：⒈本院98年度司執字第46499號清償票款強制執行事
    件，對於原告之強制執行程序應予撤銷；⒉被告應給付原告4
    45,227元，及自起訴狀繕本送達翌日起至清償日止，按年息
    百分之五計算之利息；⒊上開第二項聲明原告願供擔保請准
    予宣告假執行。
二、被告則以：
　㈠否認黃朱美玉有與許清能口頭約定由原告負責110萬、許清能
    負責140萬之事實。系爭執行事件之執行卷宗內檢附之系爭
    本票及借據，其上分別記載發票人、借款人就是原告，被告
    主張系爭本票之原因關係是原告與黃朱美玉間之消費借貸關
    係，並由許清能擔任連帶保證人。且本院98年6月9日雄院高
    98司執正字第46499號執行命令之說明二亦已載明「債權金
    額：265萬元，及自98年2月25日起至清償日止，按年息5%計
    算之利息，另給付程序費用2,000元，及執行費用21,200元
    」。故本案債權本金原應為265萬，而由於黃朱美玉與許清
    能係於100年11月17日另案審理時成立訴訟上和解，且黃朱
    美玉在該次言詞辯論中陳述「本件債務總共250萬元」，因
    此本案債權本金以250萬計算，惟計算利息之本金應以100年
    11月17日作為區分「265萬元」、「250萬元」之依據。
　㈡又前述另案100年11月17日行言詞辯論程序時係經法官曉諭促
    成和解，對於黃朱美玉「一部請求」或「償還明細」或「抵
    充順序」尚未進行實質審理，且非另案訴訟中列為重要爭點
    及提出攻擊防禦方法，自無從以另案訴訟和解筆錄認定黃朱
    美玉有同意將原告之債務變更為110萬元或將原告、許清能
    分割為2個債權之意，黃朱美玉亦無表示「剩餘110萬元不再
    向許清能請求」之意思，因黃朱美玉本可一部請求，且其尚
    未放棄對許清能餘額110萬元債權之請求。另該和解筆錄雖
    記載「原告其餘請求拋棄」，然觀之系爭支付命令記載「……
    及自本支付命令送達日起至清償日止，按年息百分之五計算
    之利息」，而此利息請求並未見於和解筆錄，則和解筆錄記
    載「原告其餘請求拋棄」係以訴之聲明内請求140萬元範圍
    内所為拋棄，自不包含本案對原告請求在内。
  ㈢又按清償人所提出之給付，應先抵充費用，次充利息，次充
    原本，民法第323條定有明文。原告提供部分清償，自有「
    先抵充費用，次充利息，次充原本」之適用。況從黃朱美玉
    於系爭執行程序中以104年3月9日陳述意見狀表示「曾對債
    權人承諾夫願償還140萬元，妻楊麗敏願還110萬元也必須加
    付利息，妻揚麗敏依照(如證明一)還了696,920元，還尚欠4
    03,080元，利息部分也尚未償還到…」等語，及以108年11月
    6日民事聲明繼續強制執行狀表示「聲明本件要執行全部債
    權總金額為265萬元並屆清償日之前按週年利率5%計算利息
    」等語，可見黃朱美玉並未指出償還順序先為本金、後為利
    息之意思。再者，原告就抵充順序之合意約定並未舉證以實
    其說，故原告所述「先本金、後利息」之抵充順序，並無理
    由。對於原告主張許清能共計匯款67萬元(明細詳如附表1)
    部分不爭執，惟亦應將該67萬元先抵充利息後再抵充本金。
　㈣綜上，原告至今仍未清償完畢，請鈞院繼續向原告強制執行
    扣薪至清償日為止，以維護被告之權益等語，資為抗辯。並
    聲明：原告之訴駁回。 
三、得心證之理由：
  ㈠查黃朱美玉前持原告簽發之系爭本票( 上載保證人姓名：許
    清能)向本院聲請准許就系爭本票為強制執行，經本院以系
    爭本票裁定准許其請求在案，嗣黃朱美玉於98年5月18日檢
    附系爭本票本票裁定及確定證明書正本、系爭本票及系爭借
    據影本各1份，向本院民事執行處聲請就原告對新工處之薪
    資債權為強制執行，經本院民事執行處以系爭執行事件受理
    在案，並於98年7 月15日對新工處核發移轉命令，命新工處
    自收受移轉命令起，應依該移轉命令將債務人（即原告）對
    第三人新工處之每月薪資債權按債權比例，分別給付債權人
    （即黃朱美玉），嗣因黃朱美玉死亡而由黃朱美玉之繼承人
    即被告聲明由其繼續受領債務人薪資，而經本院民事執行處
    以109年4月10日雄院和98司執正字第46499號函更正新工處
    應將原告每月經扣押之薪資債權移轉於被告，迄今新工處仍
    持續按該移轉命令向被告為給付等情，業經本院調閱系爭執
    行事件卷證核閱無訛，此情洵堪採認為真實。
　㈡按在票據上簽名者，依票上所載文義負責，票據法第5 條定
    有明文；再按票據行為為不要因行為，即不以給付之原因為
    要素而得成立之行為，凡簽名於票據之人，不問原因如何，
    均須依票上所載文義負責；且票據行為與其基礎之原因關係
    各自獨立，執票人不負證明關於給付原因之責任，如票據債
    務人主張執票人取得票據出於惡意或詐欺、脅迫時，則應由
    該債務人負舉證之責(最高法院49年台上字第678號、64年台
    上字第1540號、97年度台上字第2242號判決意旨可資參照) 
    。又票據乃文義證券及無因證券，票據上之權利義務，悉依
    票所載文義定之，與其基礎之原因關係各自獨立，票據上權
    利之行使，不以其原因關係存在為前提，是執票人行使票據
    上權利時，就其原因關係存在與否，本不負舉證責任。雖於
    直接前後手之際，票據債務人以自己與執票人間所存抗辯之
    事由對抗執票人，依票據法第13條規定觀之，尚非法所不許
    ，惟仍應先由票據債務人就該抗辯事由負舉證之責任。必待
    為票據基礎之原因關係確立後，法院就此項原因關係進行實
    體審理時，當事人於該原因關係是否有效成立或已否消滅等
    事項有所爭執，始適用各該法律關係之舉證責任分配原則（
    最高法院102 年度台簡上字第6 號判決意旨參照）。亦即基
    於票據無因性，票據上權利之行使不以其原因關係存在為前
    提，票據債務人自應就其主張之抗辯事由負舉證責任。是在
    票據債務人與執票人就票據原因關係之主張不一時，應先由
    票據債務人就其抗辯事由負舉證責任（最高法院97年台簡上
    字第17號判決意旨參照）。
　㈢系爭執行事件乃債權人黃朱美玉以系爭確定本票裁定為執行
    名義而發動之執行程序，揆諸前揭說明，應由主張抗辯事由
    之票據債務人即原告負舉證之責任。查黃朱美玉於100年5月
    17日檢具許清能簽署之債務確認書、協議書等資料，向本院
    聲請核發對許清能之支付命令，經本院核發系爭支付命令並
    依法對許清能為送達，惟許清能於法定期間內聲明異議而由
    本院以另案審理在案；黃朱美玉於該另案中陳述略以：其聲
    請系爭本票裁定係以許清能之妻楊麗敏提供本件債務擔保之
    本票，其借給許清能之借款共270萬元，尚有250萬元未清償
    ，以卷第53頁切結書作為本件債務清償之協議，許清能欠的
    只有這一筆債務，該筆債務與系爭執行事件中265萬元本票
    是同一債權，本件債務總共為250萬元，其中110萬元部分已
    向法院聲請對許清能太太扣薪，這部分以扣薪方式清償，其
    餘140萬元向許清能請求清償等語(見另案卷第60頁、第69至
    70頁)。依黃朱美玉於另案中所述情節，可知系爭本票之原
    因關係乃為擔保許清能積欠黃朱美玉之借款債務而簽發；另
    黃朱美玉雖表示「110萬元部分已向法院聲請對許清能太太
    扣薪，這部分以扣薪方式清償，其餘140萬元向許清能請求
    清償」等語，然經本院核閱系爭執行事件卷證資料，黃朱美
    玉聲請強制執行之內容乃「債務人應給付債權人265萬元整
    ，並自98年2月25日起至清償日止，按週年利率百分之五計
    算利息及執行程序費用」，且黃朱美玉並未曾因提起另案訴
    訟後，主動向民事執行處陳報其已免除原告一部分債務之事
    實。從而，尚難遽而認定黃朱美玉有免除原告除110萬元以
    外其餘債務之意。此外，黃朱美玉於另案中與許清能達成和
    解，和解內容為「一、被告(即許清能)願給付原告(即黃朱
    美玉)140萬元整，給付方式：分七期給付，各期日期為101
    年1月30日、4月30日、7月30日、10月30日、102年1月30日
    、4月30日、7月30日，每期給付20萬元，如有一期未履行，
    尚未到期部分，視為全部到期。二、原告其餘請求拋棄。三
    、訴訟費用各自負擔。」(見另案卷第71頁)，綜觀該和解筆
    錄內容，並未將本件原告列為另案參與訴訟之第三人，且和
    解內容亦未明確記載黃朱美玉同意免除本件原告110萬元以
    外債務一情，則原告主張其應負擔之債務金額已變更為110
    萬元，另由許清能負擔140萬元債務云云，尚乏積極證據足
    以證明，委難憑採。
　㈣另查，另案所附許清能簽署債務確認書之日期為97年8月21日
    ，內容略為「立書人許清能特此立書確認親向黃朱美玉女士
    調借現金205萬元整並言明最遲至99年8月5日全數清償(包含
    約定利息)」(見另案卷第1頁)；另該另案卷內所附協議書(
    立據人：許清能)內容則記載略為：「本人許清能協調每三
    個月還款20萬元正，每月利息折抵5000元正，如無法照協議
    依每月5萬元利息算」等語(見另案卷第4頁)；又另案卷內10
    0年2月20日切結書(立書人：許清能、黃朱美玉)之內容則為
    ：「立切結書人許清能於立書時承諾對黃朱美玉女士之欠款
    250萬元整自立書之日時開始起算3年內全部清償完畢，否則
    屆時未清償完畢除立切結書人負擔法律責任外，並對黃朱美
    玉女士之欠款總額仍以250萬元整為計算，即已付之利息全
    部由黃朱美玉沒收不予計算」等語(見另案卷第53頁)；再徵
    以證人許清能於本件訴訟程序中具結證述略以：「黃朱美玉
    一開始聲請支付命令時是拿整合之前的債務來聲請，後來再
    陳報補正狀中才拿整合後的140萬向我請求，另外110萬就是
    執行原告的薪水，我們整合後，就是我給黃朱美玉100萬利
    息，不能再用5%來計算利息，此部分沒有書面記錄，後來其
    中有一張陳述狀，黃朱美玉本人也承認原告的部分110萬，
    已經還了70萬，還欠40幾萬，根本沒有利息的問題。……我後
    來有履行協議，但還款不夠，所以才有後面的協商。……我所
    謂原告負責110萬，我負責140萬，之後沒有再與黃朱美玉簽
    立協議書，就只有和解筆錄，我與黃朱美玉最後的協議就是
    100年11月17日的和解筆錄，就該和解筆錄我履行得不夠，1
    40萬部分有已經匯款70、80萬的紀錄」等語(本院卷四第105
    至108頁)。可見許清能就其積欠黃朱美玉之之借款債務迭經
    協商，並陸續簽署切結書及協議書等文件，直至另案和解筆
    錄乃雙方最後一次協議紀錄，然許清能均未能按照各次協議
    條款履行，且許清能、黃朱美玉及原告三方並未曾就原告僅
    需負責110萬元債務此等事項，於和解程序中或和解程序後
    書立任何書面文字存證。倘若黃朱美玉已明確同意免除原告
    此部分債務，原告及許清能理應會要求黃朱美玉簽署正式之
    書面以留下憑據，然該等資料均付之闕如，則原告空言主張
    其僅須就110萬元債務清償云云，已難盡信為真。況且，原
    告於本院依職權進行當事人訊問程序中陳稱：其不知道許清
    能與黃朱美玉和解，是到最近要打官司他(許清能)才叫我去
    調案，我才看到他們辯論的陳述，許清能跟我說他與黃朱美
    玉協商，我還110萬，他還140萬，許清能說我應該已經還完
    了等語(本院卷四第95至96頁)；倘若許清能與黃朱美玉就此
    等重要事項已達成協議，理應會告知原告，甚至請原告向執
    行法院陳報此一重要事實，然渠等均未如此為之，反於事隔
    多年後，再為此一主張，故原告主張之可信性亦顯足啟人疑
    竇。
　㈤原告雖主張黃朱美玉在系爭執行事件中於104年3月9日提出之
    陳述意見狀中記載：「妻楊麗敏願還110萬元也必須加付利
    息，妻楊麗敏依照如（證明一）還了696,920元，還尚欠403
    ,080元，『利息部分也尚未償還到』……」一語，可認定本件利
    息應最後清償，顯見黃朱美玉之真意係將原告所償還之金額
    預先抵充110萬債權之本金，迨本金清償完畢後，始再抵充
    清償本金期間所生之利息云云。惟按清償人所提出之給付，
    應先抵充費用，次充利息，次充原本，民法第323條前段定
    有明文。查上開黃朱美玉104年3月9日陳述意見狀固記載「
    債務人曾對債權人承諾夫願償還140萬元，妻楊麗敏願償還1
    10萬元也必須加付利息」等語，然該陳述意見狀前段亦明揭
    「債務人夫：許清能、妻楊麗敏欠債權人250萬元」，此外
    ，黃朱美玉復以108年11月6日民事聲明繼續強制執行狀表示
    「聲明本件要執行全部債權總金額為265萬元並屆清償日之
    前按週年利率5%計算利息」等語，足見黃朱美玉從未明示同
    意願免除原告110萬元以外之債務，其前開陳述僅係描述原
    告與其配偶許清能曾經承諾由原告負責償還110萬元本金及
    利息、許清能負責償還140萬元此一客觀事實而以，且黃朱
    美玉亦未明確表達同意變更法定抵充順序之意，其所謂「利
    息也尚未清償到」之陳述，乃就原告向民事執行處聲請終止
    扣薪，而具狀表達本件債權尚未完全受償之意，難認黃朱美
    玉業已明確同意將原告償還之金額先抵充本金、再抵充利息
    ，故原告上開主張，委難採信。
  ㈥承上，黃朱美玉未曾免除原告就系爭本票所負擔債務之一部
    或全部，且未曾同意就原告償還金額先抵充本金，再抵充利
    息。而被告就原告所提出歷次還款金額表示不爭執(本院卷
    四第138頁)，從而，依原告所提歷次還款金額計算得知，倘
    依黃朱美玉於前案所陳稱之債權額250萬元計算，迄本件言
    詞辯論終結前，原告及許清能已還款之金額共計2,467,514
    元，依先抵充費用、次充利息、再充原本之結果，尚餘本金
    1,535,192元未清償(償還金額、抵充明細詳如附表2)；縱使
    以黃朱美玉與許清能於另案達成訴訟上和解之日(即100年11
    月17日)作為分界點，該和解達成日後之利息僅以本金110萬
    元為計算依據，則迄本件言詞辯論終結前，亦尚餘本金債權
    1,015,172元未受償(償還金額、抵充明細詳如附表3)。從而
    ，原告主張被告溢領款項，故請求撤銷系爭執行程序，並請
    求被告返還445,227元及按法定利率計算之遲延利息，即屬
    無據。
四、綜上所述，原告主張之事實尚難構成執行名義成立後，有足
    以消滅或妨礙被告請求之事由發生，且系爭執行事件之債權
    尚未完全清償完畢，是原告請求撤銷系爭執行事件對原告所
    為之強制執行程序，及依不當得利法律關係請求被告給付原
    告445,227元，及自起訴狀繕本送達翌日起至清償日止，按
    年息百分之五計算之利息，均無理由，應予駁回。原告之訴
    既經駁回，其假執行之聲請，亦失所附麗，應併予駁回。
五、本件事證已臻明確，兩造其餘陳述及攻擊防禦方法核與判決
    結果不生影響，爰不逐一論述，附此敘明。
六、訴訟費用負擔之依據：民事訴訟法第78條。 　　 　
中　　華　　民　　國　　111 　年　　3 　　月　　30　　日
                  鳳山簡易庭   法  官   謝琬萍
以上正本係照原本作成。　　　　　　　　　
如不服本判決，應於送達後20日內，向本院提出上訴狀並表明上
訴理由，如於本判決宣示後送達前提起上訴者，應於判決送達後
20日內補提上訴理由書（須附繕本）。
中　　華　　民　　國　　111 　年　　3 　　月　　31　　日
                               書記官   林麗文